【裁判字號】    95,上易,88
【裁判日期】    950831
【裁判案由】    竊盜
【裁判全文】
臺灣高等法院花蓮分院刑事判決          95年度上易字第88號
上  訴  人
即  被  告  丁○○
                      政事務所(興隆路2段160號3樓)
選任辯護人  乙○○律師
上列上訴人因竊盜案件，不服臺灣花蓮地方法院95年度花易字第
10號中華民國95年5月24 日第一審判決（起訴案號：臺灣花蓮地
方法院檢察署94年度偵字第3566號），提起上訴，本院判決如下
：
    主  文
原判決撤銷。
丁○○無罪。
    理  由
一、公訴意旨以：丁○○於民國90年8月24日上午10時30分許，
    在花蓮縣鳳林鎮○○里○○路段528地號土地上，持鏟子竊
    取丙○○所有之砂石半立方公尺，放置於其農用搬運車上正
    欲離去之際，為丙○○當場發現而報警查獲，並扣得丁○○
    所有之鏟子1把。因認被告所為涉犯刑法第321條第1項第3款
    之攜帶兇器竊盜罪（原聲請簡易判決處刑書記載為刑法第
    320條第1項竊盜罪，經公訴檢察官於原審當庭更正起訴引用
    法條）。
二、公訴人認被告涉有上開犯行，係以查獲之經被害人領回之砂
    石、扣案鏟子、被害人丙○○之指述及被告坦承等為據。
三、被告辯解及本院論斷之理由：
（一）本件被告為警查獲時，已使用經扣案之鏟子將系爭土石置
      於其駕駛之搬運車上，且系爭土石為被害人丙○○所有，
      被告拿取之目的係用以修補其住屋前之道路，此均經被告
      坦承在卷。惟被告堅決否認有竊盜犯行，辯稱：伊因住家
      前路面低漥，需填土，認置於上開處所之物係廢土，並非
      他人欲販售之砂石，故拿取，無竊取他人砂石之犯意等語
      。故本件之爭點在於：
    系爭土石是否為廢土。
    被告是否以不法所有之意圖取得系爭土石。
（二）經查：
１、按竊盜罪之構成要件為意圖為自己或第三人不法之所有，而
    取他人所有物。即竊盜罪之成立除著重所竊取之物係他人所
    有動產外，並須輔以行為人意圖不法所有之主觀要件，即行
    為人須認知所竊取之物係他人所有，而以破壞他人對物所有
    權之權力支配，始成立竊盜罪。
２、本件被告取得之系爭土石地點，係在花蓮縣鳳林鎮○○路段
    528號之土地上，該處所並非砂石廠，而係位於河川附近已
    荒蕪之未有人使用土地，有卷附查獲當時之相片在卷可稽（
    見警卷第16至19頁），再參以被害人丙○○於原審準備程序
    中供稱之與系爭土地所有人有買賣糾紛，係將砂石置於土地
    所有人之地上等語（見原審卷第18頁），此核與上開卷附相
    片之情形相符。則依系爭土地之狀況，四週有雜木，地上長
    雜草，系爭土石所有人既與土地所有人有買賣糾紛，顯長期
    未經營該處，而被告拿取土石之土堆附近，一望即如無人使
    用之荒地，實難認置於該處之土石堆係有人所有或管理中之
    砂石，故被告於警詢及偵查時辯稱認係採廢土，非挖取他人
    砂石之詞，尚非不可採信。
３、再參以被告所挖取之土石堆，其上並已長有雜草，土堆中間
    及附近並雜有大小不一之石塊（見上開相片），此與一般販
    售供建築用之砂石狀況顯然不同，而較似一般路旁堆放經人
    棄置之廢土堆，且該處周圍並未見砂石廠或有人種植作物或
    經營該土地之跡象，被告誤認該土堆並非有人所有而係廢棄
    之砂土，顯亦非無所據。則依上開所述情形，被告所挖取之
    土石堆，應係長期堆置該處，再依系爭土堆放置之情形，客
    觀上難認該土堆係有用之砂石，被告辯稱誤認該處之土石為
    廢土，欲自行拿取廢土填補屋前低漥處之詞，即非不可採信
    。系爭土堆既長時間堆置該處，外觀上自足使人誤認係為人
    拋棄所有權之無主物，被告認該土堆係被丟棄之物，而為挖
    取之行為，其主觀上即欠缺不法所有之意圖。
４、再按之一般砂石經篩選後堆置，其砂粒大小應相差不多，且
    砂土成份不易長雜草，惟參以卷附之砂土堆，除上層已長有
    雜草外，其顆粒大小不同，依卷附相片即可看出有大如拳頭
    以上之石頭，且滿佈於該土堆上，故依其外觀，難認該土堆
    係他人所有之物。況砂石之市價，雖依其成份之不同，每立
    方公尺價格不同，然建材用之砂石，亦即具有經濟價值之砂
    石，市價最起碼為新台幣（以下同）200元以上，甚至高達
    400元，而系爭被告取得之全部砂土經被害人供稱其價值約
    為50元，顯然係一般之土石，並非供建築用之材料，此亦核
    與被告所辯相符。
５、且扣案被告用以鏟土至車上之鏟子經本院當庭勘驗，其上殘
    留有細砂及土質，有筆錄附卷可稽，其上沾黏之成份並非均
    係砂質成份，此即核與一般用以出售之砂石，其成份應係穩
    定且單純，蓋營造業所使用之砂石不可能摻雜其他土石成份
    ，即不應摻有土質，故被告辯稱伊認拿取之物係廢土之詞，
    即可信為實在。
６、故參以一般土方擺放之位置及本件系爭砂土放置位置，自外
    觀而言，被告辯稱自其外觀長草，並堆放在河川地附近之荒
    地等情，誤認係他人棄置之廢土之詞，堪以採信。
７、綜上所述，本案被告固有在上開處所為挖取之行為，惟依被
    告拿取物品之位置及狀況，無法明顯分辨係他人所有之物，
    被告認係無人所有之物而拿取，尚難認有不法所有之犯意，
    故本件並無積極證據足以認定被告確實有竊盜之犯行。自應
    為被告無罪之諭知。
四、原審誤為有罪判決，被告提起上訴，為有理由，應由本院撤
    銷改判。
據上論斷，應依刑事訴訟法第369條第1項前段、第364條、第301
條第1項，判決如主文。
本案經檢察官甲○○到庭執行職務。
中    華    民    國    95    年    8     月    31    日
                        審判長法  官  何方興
                              法  官  林德盛
                              法  官  王紋瑩
以上正本證明與原本無異。
本判決不得上訴。
                              書記官  吳家瑩
中    華    民    國    95    年    9     月    1     日


司法院資訊處製作；財團法人民間司法改革基金會備份。
